【裁判字號】    92,訴,691
【裁判日期】    921125
【裁判案由】    損害賠償
【裁判全文】
臺灣嘉義地方法院民事判決  九十二年度訴字第六九一號
    原      告  甲○○
    被      告  丁○○
                乙○○
                丙○○
右列當事人間請求損害賠償事件，本院於民國九十二年十一月十八日言詞辯論終結而
判判決如左：
    主      文
原告提起本件訴訟，應駁回。
本案訴訟費用，應由原告負擔。
    事實及理由
壹、原告主張：
  一、原告與被告丁○○於民國八十三年一月七日結婚後，並未辦理分別財產制，故
      婚後所得均為共同財產，八十三年一月至九十年二月，原告所得均為家用且負
      債，被告丁○○所得，則投資於被告丙○○所開設義美鐘錶公司而成為股東，
      並在中國信託銀行嘉義分行及嘉義市第三信用合作社間開戶，作為義美鐘錶公
      司每日營業所得帳戶。
      原告與被告劉娟於九十二年八月經法院判決離婚，原告得知被告丁○○早於九
      十年二月間，已侵占原告財產，將其名下產業、股票及銀行帳戶金錢，移轉至
      被告乙○○及丙○○名下，判決離婚後，原告可得分配被告丁○○財產新台幣
      三百萬元，故依民法第二四四條第一項、第二項規定，請求撤銷被告丁○○與
      乙○○間的股票轉讓行為，以及被告丁○○與丙○○間的股份轉讓行為。另外
      ，被告三人合謀侵占原告財產，共同不法侵害原告權利，依民法第一八五條規
      定，應連帶負損害賠償責任，請求被告三人連帶賠償原告損失。
  二、綜上，原告依夫妻財產分配請求權，根據民法第一四四條撤銷權法律關係，提
      起本件訴訟，請求撤銷被告丁○○與被告乙○○間的股票轉讓行為，以及被告
      丁○○與被告丙○○間的股份轉讓行為，並請求回復為被告丁○○名下原有產
      業。
  三、提出原告勞工保險卡申請、八十八年度綜合所得未申報核定通知書，並請求調
      閱義美鐘錶公司登記明細、被告丁○○中國信託銀行及第三信用合作社帳戶明
      細。
貳、被告三人經過本院合法通知，均無正當理由，被告乙○○、丙○○沒有在言詞辯
    論期日，被告丁○○未在最後言詞辯論期日，到場陳述意見，同時，本案沒有民
    事訴訟法第三八六條所規定的情形出現（請看附錄法條），因此，本院依照原告
    聲請，由原告單獨辯論而直接判決。
    但被告丁○○之前以書狀抗辯：原告在婚前即已負債，婚後收入一直不穩定，原
    告並未提供生活費給被告，被告在娘家所賺取的錢，均用在生活費、孩子教育費
    以及付房貸上面，原告均未給予任何金錢，離婚後，原告經濟不佳，卻想從被告
    娘家要求賠償，實在沒有天理，而且，被告未侵害原告任何種權利，而請求駁回
    原告訴訟。
參、本院判斷：
  一、程序方面：原告起訴後，另追加被告乙○○、丙○○，依照民事訴訟法第二五
      五條第一項第五款規定：「訴狀送達後，原告不得將原訴變更或追加他訴。但
      有下列各款情形之一者，不在此限：５、該訴訟標的對於數人必須合一確定時
      ，追加其原非當事人之人為當事人者」，本案屬於必要共同訴訟，原告追加起
      訴，符合法律規定，可以准許。
  二、原告承認未和被告丁○○約定夫妻財產制，依民法第一００五條規定：「夫妻
      未以契約訂立夫妻財產制者，除本法另有規定外，以法定財產制，為其夫妻財
      產制」，應以法定財產制為原告與被告丁○○間的夫妻財產，雙方於九十二年
      八月經本院判決離婚，原告上訴後又撤回而確定。原告以夫妻財產分配請求權
      ，請求撤銷被告三人間的無償贈與行為，但依民法第一０三０條之一第一項前
      段規定：「法定財產制關係消滅時，夫或妻現存之婚後財產，扣除婚姻關係存
      續中所負債務後，如有剩餘，其雙方剩餘財產之差額，應平均分配」，原告和
      被告丁○○離婚後，至今仍未和被告丁○○結算夫妻財產，到底夫妻財產究竟
      是有剩餘或負債，原告未能提出證據證明；況且，民法第二四四條所規定撤銷
      權的成立要件之一，必須行為人的財產陷於無資力，原告非但未能舉證證明被
      告丁○○已陷於無資力，而且被告三人間是否有贈與行為，原告亦未能證明。
      因此，原告主張的事實，均不能被本院採信，其提起本件訴訟，不符合法律規
      定，應該駁回。
      至於，原告主張被告三人共謀侵占其財產，而成立共同侵權行為，原告未能提
      出證據舉證證明被告三人所侵占財產為何，以及他們之間如何共同侵權，亦不
      能被本院採信，而應駁回。
  三、綜上所述，原告以夫妻財產分配請求權，提起本件撤銷訴訟，因原告未能證明
      雙方夫妻財產是否剩餘或負債，而且，原告未提出證據證明被告丁○○陷於無
      資力，因此，原告請求撤銷被告三人間的轉讓行為，不具有法律上理由，應該
      駁回。原告另主張被告三人共同侵害其權利，而請求被告三人連帶負損害賠償
      責任，但原告未提出證據證明被告三人有何共同侵權行為，故無法被本院採信
      ，而應駁回。
  四、本件事證明確，原告聲請調閱義美公司登記事項及被告丁○○銀帳戶明細  均
      與本案無關，亦不會影響本院判斷，故不必在此一一論述。
肆、訴訟費用負擔的依據；依照民事訴訟法第七十八條，判決如主文。
中      華      民      國      九十二    年      十一    月    二十五  日
                                  臺灣嘉義地方法院民事第二庭
                                      法  官  甘  大  空
右為正本係照原本作成
如對本判決上訴應於送達後二十日內向本院提出上訴狀
中      華      民      國      九十二    年      十一    月    二十五  日
                                      書記官  蕭  琪  男
~F0~
~T40~
附錄法條：
民事訴訟法第三八六條：「有下列各款情形之一者，法院應以裁定駁回前條聲請，並
延展辯論期日：
一  不到場之當事人未於相當時期受合法之通知者。
二  當事人之不到場，可認為係因天災或其他正當理由者。
三  到場之當事人於法院應依職權調查之事項，不能為必要之證明者。
四  到場之當事人所提出之聲明、事實或證據，未於相當時期通知他造者。」


司法院資訊處製作；財團法人民間司法改革基金會備份。
